【裁判字號】    99,訴,270
【裁判日期】    990409
【裁判案由】    侵權行為損害賠償
【裁判全文】
臺灣臺南地方法院民事判決     99年度訴字第270、271、272號
原      告  乙○○
            甲○○
            丙○○
被      告  丁○○
上列當事人間因被告妨害名譽案件，原告提起刑事附帶民事訴訟
請求侵權行為損害賠償，由本院刑事庭裁定（98年度簡上附民字
第27、28、29號）移送前來，經本院於民國99年3 月23日合併言
詞辯論終結，合併判決如下：
    主  文
被告應各給付原告乙○○、甲○○、丙○○新臺幣肆萬元及均自
民國九十八年十二月二十三日起至清償日止，按週年利率百分之
五計算之利息。
原告其餘之訴駁回。
訴訟費用由被告負擔五十分之一，餘由原告負擔。
本判決原告勝訴部分，於原告各以新臺幣壹萬參仟元為被告供擔
保後，各得假執行。但被告各以新臺幣肆萬元分別為原告預供擔
保，各得免為假執行。
    事  實  及  理  由
一、按分別提起之數宗訴訟，其訴訟標的相牽連或得以一訴主張
    者，法院得命合併辯論；命合併辯論之數宗訴訟，得合併裁
    判，民國92年2月7日修正後之民事訴訟法第205條第1項、第
    2 項分別定有明文。本件原告分別就被告在本院98年度簡上
    字第349 號涉犯妨害名譽刑事案件中，提起附帶民事訴訟侵
    權行為損害賠償之訴（99年度訴字第270號、第271號、第27
    2 號），經核原告訴訟標的為相牽連，並為同種類，而本於
    事實上及法律上亦為同種類之原因，故亦得依民事訴訟法第
    53條第3 款規定，以一訴主張之。本院爰依上開法文規定，
    命合併辯論，並合併裁判，先予敘明。
二、按訴狀送達後，原告不得將原訴變更或追加他訴，但如有擴
    張或減縮應受判決事項之聲明者，不在此限，民事訴訟法第
    255 條第1項第3款定有明文。本件原告乙○○、甲○○
    及丙○○起訴，原分別請求被告應賠償原告乙○○新臺
    幣（下同）3,579,500 元，並自起訴狀繕本送達之翌日即98
    年12月18日起至清償日止，按年利率6%計算之利息（98年度
    簡上附民字第28號卷第2頁）。被告應賠償原告甲○○200
    萬元，並自起訴狀繕本送達之翌日即98年12月18日起至清償
    日止，按年利率6%計算之利息（98年度簡上附民字第27號卷
    第2頁）。被告應賠償原告丙○○200萬元，並自起訴狀繕
    本送達之翌日即98年12月18日起至清償日止，按年利率6%計
    算之利息（98年度簡上附民字第29號卷第2 頁）。嗣於最後
    言詞辯論期日，原告變更其請求為：被告應給付原告乙○○
    、甲○○、丙○○各200 萬元及自起訴狀繕本送達被告翌日
    起至清償日止，按年息5%計算之利息（99年度訴字第270 號
    卷第29頁背面）。揆之原告前揭訴之變更，核係減縮應受判
    決事項之聲明，參諸首揭規定，自為適法，合先敘明。
三、原告起訴主張，
    (一)原告主張被告侵權行為部分：
      1.原告乙○○主張：被告自97年7 月至97年10月間，多次
        以做生意過晚，汽、機車經過吵雜聲為由，規定附近商
        家營業時間。店家如超過被告所規定時間者，被告則會
        大聲咆哮怒罵，並以三字經及各種不堪字眼，例如以台
        語幹你祖父祖母、幹你娘、小人、垃圾，死無葬身之地
        、白賊七、狗頭鼠面、流浪到臺南、給人入贅等語，做
        人身攻擊辱罵原告，令原告乙○○感到不舒服。被告上
        述行為，已嚴重影響原告之名譽。
      2.原告甲○○主張：被告自97年5 月至97年10月間，以原
        告甲○○做生意過晚，產生的聲音干擾被告睡眠為由，
        經常在原告攤位前的大馬路，以台語謾罵三字經及人身
        攻擊的難堪語句，例如幹你祖父祖母、幹你娘支歪，賽
        你娘、不孝子、死無葬身之地、白賊七、凸眼無情、瘋
        女人等辱罵原告，已造成原告甲○○名譽上之傷害。
      3.原告丙○○主張：被告自97年7 月至97年10月間，以原
        告丙○○做生意過晚，產生的聲音干擾被告睡眠為由，
        經常在原告販售雞排攤位前的大馬路，以台語謾罵三字
        經及人身攻擊的難堪語句例如幹你祖父祖母、幹你娘、
        奸神臉、死無葬身之地、白賊七、狗頭鼠面等辱罵原告
        ，令原告苦不堪言，為此已造成原告丙○○名譽上之傷
        害。
    (二)原告主張被告應損害賠償部分：
      1.原告乙○○主張：原告乙○○自小喪父，身為家中長子
        ，做事一向秉持著循規蹈矩的原則，正當為人，盡所能
        維持良好形象及人格。如今，竟為被告批評一無是處，
        還慘遭客人、路人、左右鄰坊指指點點、品頭論足，嚴
        重毀損原告之名譽。被告騷擾期間，原告正忙於研究論
        文，卻因被告三天兩頭之無理取鬧，導致嚴重影響自身
        精神狀況。被告於公開場合所罵人，對原告乙○○名譽
        上造成極大的傷害，原告受此不法侵害，身心疲憊。為
        此爰依民法第195 條規定，以名譽權受損害請求非財產
        上損害賠償200萬元。
      2.原告甲○○主張：原告甲○○身為單親媽媽，盡所能撫
        養小孩，正正當當、不偷不搶，卻被造謠指稱做出違背
        良心的事，是個瘋女人。原告在此地生活二十餘年，做
        生意十多年，地方上的人幾乎都很熟稔，該等情形持續
        已久，也快讓原告甲○○精神瀕臨崩潰。為此爰依民法
        第195條規定，以名譽權受損害請求非財產上損害賠償2
        00萬元。
      3.原告丙○○主張：原告最講究的是誠信，但被告三天兩
        頭，當街罵原告愛說謊、偷雞模狗，愛錢不擇手段等語
        。甚至四處造謠，此不唯為面子與自尊的問題，還牽扯
        到商譽。為此爰依民法第195 條規定，以名譽權受損害
        請求非財產上損害賠償200萬元。
    (三)並聲明：求為判決，被告應各給付被告乙○○、甲○○、
      丙○○各200 萬元，及自起訴狀繕本送達被告翌日起至清
      償日止，按年息5%計算之利息。
四、被告則以，原告營業之場所均不合法，因為原告營業時間很
    長，聲音很吵，但是被告並沒有原告所指公然侮辱情事。況
    原告請求金額過高，被告一塊錢也不賠償等語，資為辯解。
    並聲明：求為判決，駁回原告之訴。
五、(一)下列事實經兩造協議後列為不爭執事項，爰做為本件判決
      之基礎：
      1.被告丁○○因妨害名譽案件，經原告甲○○、乙○○及
        丙○○訴由臺南縣警察局歸仁分局報請臺灣臺南地方法
        院檢察署檢察官偵查後聲請簡易判決處刑，嗣經本院以
        98年度簡上字第349 號刑事判決認被告丁○○公然侮辱
        人，判處拘役50日，如易科罰金，以1,000 元折算一日
        。
      2.本件原告係以本院前揭刑事判決所認定之犯罪事實，以
        原告名譽權受損害請求被告損害賠償。
    (二)下列事項經兩造協議後，列為爭執事項，爰作為本件判決
      所應審究之範圍：
      1.被告是否有原告所主張刑事判決書所認定犯罪事實之行
        為？
      2.原告依民法第195 條規定，請求非財產之損害賠償是否
        有據？若屬有據，則以若干為允當？
六、茲就上開兩造爭執事項，分述本院得心證理由如下：
    (一)本院98年度簡上字第349 號刑事判決認被告犯公然侮辱罪
      ，其所認定之犯罪事實乃係，被告丁○○因認甲○○及甲○○之女丙○○、丙○○之男友乙○○在距離其住處約40
      .5公尺遠之臺南縣仁德鄉○○村○○路○ 段258號至264號
      間經營之攤販生意營業時間過晚且聲音吵雜，已影響其睡
      眠及健康，竟基於公然侮辱之犯意，自97年7月5日凌晨 2
      時30分許起，即長期接續於凌晨約2 時30分許，至前開攤
      位前，反覆以「沒良心沒良心的人」、「愛錢不擇手段」
      、「幹你祖公祖媽」、「幹你娘、你娘支歪」、「白賊七
      」、「絕對不會好死，沒好尾」、「偷雞摸狗」「取財無
      道，幹你娘」、「做事奸邪」、「全家都會沒好尾，死無
      葬身之地」、「幹你祖公祖媽，你三小（台語），有夠沒
      良心」、「小人、垃圾人、骯髒人」、「奸神面」、「勞
      仔、邊仙仔（意為騙子）」、「狗頭老鼠面」等言語辱罵
      甲○○、丙○○及乙○○等3人，足以貶損甲○○等3人之
      名譽等情，此經本院調閱上開刑事卷宗查明屬實，有該刑
      事判決書附於該刑事卷內可稽，自堪信為真實。至於被告
      確有前揭行為等情，已據其在本院98年度簡上字第349 號
      刑事案件中自認：「（問：你有無罵他們辱罵『幹你祖公
      祖媽、幹你娘、你娘雞歪』、『白賊七』、『狗頭老鼠面
      』等語？）很少，只有特別生氣時才會講，…」、「我承
      認有罵他們，…」、「（問：對於檢察官聲請簡易判決處
      刑之犯罪事實，有何意見？）我每次出去都是凌晨2 時30
      分許，他們不關燈，有很多車子在我們那邊轉車道，且有
      抽油煙機的聲音，我才出去勸他們要多做功德，要有良心
      ，我每次罵他們，他們都有用手機錄影音」等語在卷（該
      刑事卷準備程序筆錄第3頁、審判筆錄第3頁），復有原告
      在刑事偵查中所提出之錄影光碟片，經臺灣臺南地方法院
      檢察署檢察官勘驗後所製作之勘驗筆錄附於偵查卷內可按
      （臺灣臺南地方法院檢察署97年度偵字第13548號卷宗第3
      4 頁至第43頁）。再稽諸前揭勘驗筆錄及其譯文所載，被
      告確有如前揭刑事判決所認定犯罪事實所述辱罵原告之行
      為，此觀該筆錄及譯文自明。此外，復有現場照片及現場
      位置附於前揭刑事案件警卷內可查。由此堪可認定，原告
      主張被告確有上開刑事判決書所認定犯罪事實之行為，信
      而有徵，堪可採信。被告於本院言詞辯論期日翻異在刑事
      案件中所為供述，並予以否認，揆之前揭說明，尚難採信
      。
    (二)1.按不法侵害他人之名譽者，被害人雖非財產上之損害，
        亦得請求賠償相當之金額，民法第195條第1項定有明文
        。復按名譽有無受損害，應以社會上對個人評價是否貶
        損作為判斷之依據，苟其行為足以使他人在社會上之評
        價受到貶損，不論其為故意或過失，均可構成侵權行為
        ，最高法院著有90年台上字第646 號判例可資參照。本
        件被告以前揭話語辱罵原告，依其所使用之言詞文字，
        參之一般生活經驗法則，確已足以使原告在社會上之評
        價受到貶損無訛。是被告前揭行為，確已不法侵害原告
        之名譽，要無疑義。原告就此主張，洵屬可採。其依首
        揭法文規定，請求非財產上之損害賠償，即屬於法有據
        。
      2.次按以人格權遭遇侵害，受有精神上之痛苦，而請求慰
        藉金之賠償，其核給之標準，須斟酌雙方之身分、資力
        與加害程度及其他各種情形核定相當之數額。且所謂「
        相當」，應以實際加害情形與其名譽影響是否重大及被
        害人之身分、地位與加害人之經濟情況等關係定之（最
        高法院86年度台上字第3537號裁判意旨參照）。本院爰
        斟酌原告因被告前揭侵害渠等名譽之行為，已足以使原
        告在社會上之評價受到貶損，有如前述，是原告自受有
        精神上之痛苦。參酌原告乙○○為崑山科技大學機械系
        智慧車輛研究所碩士畢業，目前從事攤販賣雞排工作，
        每月收入2 萬餘元；原告甲○○係國中畢業，目前從事
        攤販賣東山鴨頭工作，每月收入約3 萬元；原告丙○○
        則為崑山科技大學學士畢業，目前從事攤販賣雞排工作
        ，每月收入2 萬餘元；被告則為臺南高工機械科畢業，
        目前已退休，無業等情，均據渠等陳明在卷，且互未爭
        執真正。另斟酌原告乙○○名下有土地、房屋各1 筆；
        原告甲○○名下有土地3筆、房屋1筆；原告丙○○名下
        則有土地1筆；被告則有土地16筆、房屋1筆等情，此有
        渠等稅務電子閘門財產所得調件明細表附卷可查。再徵
        諸被告對原告侵害名譽所使用之言語、場合、次數、原
        因及被告係22年9 月12日生，目前已為76歲高齡之老人
        ，而原告乙○○為73年6月29日生、丙○○為73年10月1
        2 日生，目前均為25歲之青年，原告甲○○則為50年10
        月26日生目前仍為48歲之中年人等情，此有渠等年籍資
        料附在刑事卷內可按，及其他一切所有兩造身分、經濟
        、地位、能力、加害程度，兩造年齡等各種情形，認原
        告各請求被告給付伊非財產上損害賠償即精神慰藉金 4
        萬元，始屬允當，應予准許。原告逾此所為之請求，尚
        嫌過高，不能准許。
六、從而，原告以前揭事由，依民法第195條第1項侵權行為損害
    賠償之法律關係，於各請求被告給付40,000元及自起訴狀繕
    本送達被告之翌日（均即為98年12月23日）起至清償日止，
    按年息5%計算之法定遲延利息之範圍內，核屬有據，為有理
    由，應予准許，逾此範圍所為之請求，則屬無據，為無理由
    ，應予駁回。
七、本件所命被告給付之金額未逾50萬元，爰依民事訴訟法第38
    9 條第1項第5款規定，依職權並酌定相當擔保金額宣告假執
    行。被告雖未陳明願供擔保聲請宣告免為假執行，惟為衡平
    起見，爰並酌定相當之擔保金額，併為免予假執行之宣告。
八、因本案事證已臻明確，兩造其餘主張陳述及所提之證據，均
    毋庸再予審酌，附此敘明。
九、據上論結：原告之訴為一部有理由、一部無理由，依民事訴
    訟法第79條、第85條第1項前段、第389條第1項第5款、第39
    2條第2項，判決如主文。
中    華    民    國    99    年    4     月    9     日
                  民事第一庭    法  官  王漢章
以上正本係照原本作成
如對本判決上訴，須於判決送達後20日內向本院提出上訴狀
中    華    民    國    99    年    4     月    9     日
                                書記官  林木村

司法院資訊處製作；財團法人民間司法改革基金會備份。
